臺灣高等法院臺南分院刑事判決
　　　上　訴　人
　　　即　被　告　乙　○　○
　　　指定辯護人　本院公設辯護人　丙　○　○
右上訴人因違反毒品危害防制條例案件，不服臺灣臺南地方法院九十二年度訴字第一
一○一號中華民國九十三年三月十七日第一審判決（起訴案號：臺灣臺南地方法院檢
察署九十二年度偵字第二二一九號），提起上訴，經判決後由最高法院發回更審，本
院判決如左：
      主      文
原判決關於乙○○部分撤銷。
乙○○共同連續販賣第一級毒品，處有期徒刑柒年拾月；販賣毒品所得新台幣捌萬貳
仟元沒收之，如全部或一部不能沒收，以其財產抵償之；行動電話0000000000號、
0000000000號，均沒收之，如全部或一部不能沒收，追徵其價額。
    事  實
一、販賣給「許晉育、王麗絲」部分：
    閰太仁（綽號牛王）、王灃膠（綽號粉鳥，業經本院判處有期徒刑七年十月確定
    ）與甲○○（綽號鰻仔，業經臺灣臺南地方法院判處有期徒刑七年六月確定）三
    人，共同基於販賣第一級毒品海洛因概括犯意，並以他人名義申請而三人共有之
    0000000000 號行動電話（未扣案），作為對外販毒聯絡工具，自民國（下同）
    九十一年五月至八月，連續於附表一所示時、地，每次以新台幣（下同）三千元
    、九千元不等價格，販賣毒品海洛因給「許晉育、王麗絲」夫妻廿次，販毒所得
    七萬二千元（以二十次計，九千元有二次，共一萬八千元；三千元有十八次，共
    五萬四千元，合計販毒所得七萬二千元）。
二、販賣給「高浚譯、林思妤」部分：
    閰太仁與甲○○二人，又共同承前揭販賣第一級毒品海洛因概括犯意，自九十一
    年七月至九月，連續於附表二所示時、地，以乙○○所有0000000000號行動電話
    （未扣案），作為對外販毒聯絡工具，每次以三千元價格，販賣第一級毒品海洛
    因給「高浚譯（即高崑聖）及林思妤」三次，販毒所得九千元。
三、販賣給「李宗倚」部分：
    閰太仁又承前揭販賣第一級毒品海洛因概括犯意，於九十一年八月八日，以上開
    0000000000號行動電話（未扣案），與李宗倚使用0000000000號行動電話聯繫後
    ，在台南市安南區「本淵寮廟後」，以一千元價格，販賣毒品海洛因給「李宗倚
    」一次，販毒所得一千元。
四、嗣經檢察官偵辦以黃美雲（由檢察官另行起訴）為首販毒集團，而循線查悉上情
    。
五、案經台南市警察局報請臺灣臺南地方法院檢察署檢察官偵查起訴。
      理      由
一、訊據上訴人即被告乙○○，供承伊綽號為「牛王」，然矢口否認有販賣毒品犯行
    ，辯稱：伊曾與許晉育、王麗絲一起出錢，向黃美雲購買毒品，然未販賣毒品給
    他們，許晉育對我不利的證詞，據陳勝裕講是許某被警脅迫的；高浚譯、林思妤
    部分，我住在他家，不可能販賣毒品給他們，我們是一起合資購買毒品；李宗倚
    說他拜託朋友向我買毒品是不實在的，伊不認識李宗倚，如何能賣毒品給他；我
    跟王灃膠、甲○○都認識，因為是吸毒的朋友，所以我知道王灃膠綽號叫「粉鳥
    」，甲○○綽號叫「鰻仔」，我的綽號叫「牛王」；0000000000號行
    動電話我沒有使用過，也不是用我名義申請的，王灃膠、甲○○他們有無用過這
    支電話我不知道，我沒有跟他們二人每天在一起，只是要吸毒時拜託他們去買，
    他們去向黃美雲拿的，也曾經三人合資去向別人拿毒品來吸食；0000000
    000與（○六）0000000號電話通聯紀錄部分，手機根本不是我的，沒
    有證據力；0000000000與林思妤所有0000000000號的通聯
    紀錄部分無意見，0000000000號電話是我的沒有錯；對警員邱黃惠山
    在原審講述破案的經過不實在；0000000000與李宗倚所有00000
    00000號的通聯紀錄部分，手機不是我的，沒有證據力；證人張育鳳、曾育
    峰在警詢所言曾交付毒品屬實，那是因為用錢向黃美雲買毒品來吸食，黃美雲交
    代他們來交付毒品的，我買毒品不是用來賣的；警卷第五十一頁至七十三頁電話
    監聽譯文部分不實，因我沒有販毒的存款云云。惟查：
  (一)【販賣海洛因給「許晉育、王麗絲」部分】：
    經查，被告乙○○於偵查中供稱，伊不認識王灃膠云云（詳偵查卷第一八五頁背
    面），其後於原審則供稱：伊是自己出錢，與許晉育共同向黃美雲購買來吸食云
    云（詳原審卷第二六四頁）。由上供述可知，被告乙○○對曾交付毒品予許晉育
    ，以及曾向許晉育收取買賣毒品價金等情，均不爭執，僅爭執是伊係與許晉育合
    買云云。依此，本件該部分所應審究者，為被告乙○○是否確與證人許晉育合資
    購買毒品？
  (1)查證人許晉育於警詢一開始即供稱：剛開始是朋友綽號「開喜」男子，帶我前去
    向綽號「粉鳥（指王灃膠）」男子購買海洛因，我知道「粉鳥」聯絡電話後，我
    就自己與他聯絡，而購買毒品，持續好幾個月，直到他出事後，就無聯絡等語（
    按王灃膠於九十一年九月九日入監勒戒，詳本院上訴卷第卅頁）；在交易過程後
    半時間，約一、二個月，「粉鳥」就未再出面，即由「牛王、鰻仔」二男子，負
    責與我交易，我有打0000000000號與他們聯絡，電話均是「牛王或鰻仔」接聽；
    我與「粉鳥」交易，均在東西向快速道路安南區段旁某家「加油站邊」，每次不
    一定，有一小包三千元，五分毒品九千元不等，在加油站那邊交易，有六至七次
    ；我向「牛王、鰻仔」購買時，有約在台南市安南區○○○○○道路，要往麻豆
    ，海寮地段十字路口某家診所，診所對面巷道內有間小廟，在台南市○○路往西
    港方向「中崙加油站」旁，均買五分毒品九千元，有時也買三千元一小包，在交
    易一二個月內，我與「牛王、鰻仔」交易有廿次；我均駕駛我的ＴＤ─○一八○
    號小客車前往，有時載我太太王麗絲，一同前往；他們前往交易時，有時騎機車
    ，「牛王、鰻仔」有時駕駛一部白色喜美小客車，「粉鳥」均駕駛一部紅色小客
    車，但車牌我不知幾號；後來於九十一年八月廿二日下午五時卅五分許，我與「
    牛王、鰻仔」交易毒品，約在台南縣安定鄉中崙加油站旁，我因找不到地點，後
    來經「牛王、鰻仔」告訴我，他們是在一家地下酒家對面，始達成交易等語（詳
    警卷第卅五至卅六頁），核與證人許晉育妻子即王麗絲於警詢供稱：我有與我先
    生許晉育，一同去安南區○○○○○道路旁某加油站，台南縣海寮段一間加油站
    ，海寮加油站旁有條巷道進去，有間廟宇等地，我均有去，許晉育是向綽號「粉
    鳥、牛王、鰻仔」三人，購買海洛因等語（詳警卷第卅八頁背面），互核相符。
  (2)又證人許晉育，就向被告乙○○及同案被告王灃膠、甲○○購買毒品時間、地點
    、金額、次數，以及所使用交通工具，均能明確指出，倘無其事，實難指訴如此
    明確。且證人許晉育、王麗絲在原審於接受交互詰問時，亦為相同供述（詳原審
    卷第一○四至一二七頁），更足認定證人許晉育、王麗絲上開警詢証訴，並非虛
    佞。況本件依檢察官調閱證人許晉育所稱，其向王灃膠、乙○○、甲○○購買毒
    品時，渠等間所使用行動電話0000000000號之通聯紀錄，在案發時段，被告乙○
    ○及同案被告王灃膠、甲○○確與證人許晉育家中00-0000000號電話，二者間，
    確實有多次電話聯絡，有電話通聯紀錄在卷可憑（詳偵查卷第一四七至一五一頁
    背面）。又於檢察官原本偵辦以黃美雲為首販毒集團，而依法監聽0000000000號
    行動電話時，發現由黃美雲撥打「鰻仔」所使用0000000000號行動電話，電話內
    容，正是證人許晉育，因找不到地點，始透過黃美雲，向「鰻仔」聯絡後，而達
    成交易，有台南市警察局刑警隊偵辦毒品案電話譯文表在卷可憑（詳警卷第六二
    頁）。足徵證人許晉育、王麗絲於警詢供稱，伊等是向被告乙○○及同案被告王
    灃膠、甲○○購買毒品海洛因等情屬實。至於彼等三人販毒給許晉育夫妻次數為
    何？依檢察官起訴書所載，認有二、三十次云云。然起訴書所載，核與證人許晉
    育於九十一年十月廿三日初次警詢所供：其在一、二個月內，與「牛仔、鰻仔」
    等進行毒品交易，有廿次之多等語（詳警卷第三五頁背面），顯不相符。本院認
    證人許晉育於案發時，在警詢所供，距其與被告等三人在九十一年五至八月交易
    時間最接近，證人許晉育所供交易有二十次，應最為真實，應堪採信。檢察官起
    訴書所載，有三十次之多次，尚非有據。
  (二)【販賣海洛因給「高浚譯、林思妤」部分】：
  (1)查證人高崑聖及林思妤，業經原審傳拘無著，顯有所在不明情形。嗣經原審傳訊
    製作本件證人高崑聖、林思妤筆錄之警員邱黃惠山、曾仲玫二人到場。經該二位
    警員於原審證稱，渠等對高崑聖、林思妤所製作筆錄過程，並無違法情事在卷，
    依刑事訴訟法第一百五十九條之三第三款規定，本院認證人高崑聖及林思妤二人
    於警詢供述，顯係證明犯罪事實存否之重要依據，自得為證據，合先敘明。
  (2)次查被告乙○○於本院前審審理時，對於有交付毒品給證人高崑聖二、三次，有
    向證人高崑聖收取買賣毒品價金，及0000000000號行動電話為其在使用等情，均
    坦承不諱。然辯稱：係證人高崑聖託伊向黃美雲購買毒品云云。惟查：
  證人高崑聖於警詢已供稱：毒品我均託乙○○買的，每次我均買一小包三千元，
    錢均是我交給乙○○，也曾託「鰻仔（指甲○○）」購買，我都前往安南區十二
    佃海龍王釣蟹場拿毒品，他們住進我房子後，我也一樣託他們購買，他們在拿毒
    品很快，幾分鐘就有了，我向乙○○、「鰻仔（指甲○○）」購買毒品次數，已
    經不好算了；後來他們住在我住處，約一至二個月時間，此段期間，他們並未提
    供海洛因給我與林思妤注射，僅賣給我們較便宜而已，當我知道他們販毒時，我
    就不讓他們住了；在他們還沒住進我住處時，我均持林思妤所使用0000000000號
    行動電話，撥0000000000號行動電話，給乙○○，還有一支電話，我已經忘記了
    ，我去打時，如不是乙○○接的，就是「鰻仔」接的，他們在住進我家後，我就
    直接到樓下，託他們購買毒品了等情（詳警卷第卅頁背面至卅一頁背面），核與
    證人林思妤於警詢供稱：毒品在九十一年七月初，剛開始是向高崑聖朋友綽號「
    牛王（指乙○○）」購得，後來七月底，綽號「牛王（指乙○○）」也搬來台南
    市○○街○段二○○巷七號住處，與我、高崑聖同住，此後我們購買毒品就更方
    便了等語（詳警卷第卅二頁背面），證人高崑聖與林思妤所供，互核相符。此外
    ，更有被告乙○○使用0000000000號行動電話，與證人林思妤所使用0000000000
    號行動電話，於案發時段之通聯紀錄在卷可稽（詳偵查卷第一四一至一四二頁）
    。且被告乙○○於原審亦供承，伊確實有與證人高崑聖、林思妤一同居住等情（
    詳原審卷第五一頁）。凡此各情，足徵證人高崑聖、林思妤，確係直接向被告乙
    ○○交易毒品無訛。
  此外，參酌偵辦本案警員黃惠山於原審供稱：由九十一年八月廿四日晚上十時廿
    七分監聽錄音，其中「志強」即是高崑聖，是他親口告訴我的，因我抓過他二次
    ，購毒經過，如警詢筆錄所載，後來抓到甲○○，即是高崑聖帶我們去的；我們
    一開始搜索，是用綽號，地點是長和街，我們到長和街時，只有高崑聖在，後來
    高崑聖才跟我們講甲○○住處，我才另外再聲請搜索票去搜索等語（詳原審卷第
    一九九頁），證諸證人高崑聖在警詢時，主動提供乙○○可能出入地點等情（詳
    警卷第卅一頁背面），以及本案偵辦時，原係偵辦以黃美雲為首販毒集團，在偵
    辦當時，尚不知該集團綽號「鰻仔」者，即為甲○○，亦不知甲○○藏身住處，
    係經證人高崑聖主動提供線索，警方始能於九十一年十月廿三日，聲請搜索台南
    市○○街三三七號甲○○住處等情（詳警卷第一○六頁）。凡此，參酌以觀，足
    見證人高崑聖與林思妤於警詢供述，應屬可信。依此，被告乙○○與同案被告甲
    ○○販賣海洛因給高崑聖、林思妤犯行，亦堪認定。被告乙○○辯稱：其係自己
    出錢，與證人高崑聖，一起向黃美雲購買毒品云云，顯係卸責之詞，委無足採。
  至於被告乙○○與同案被告甲○○二人，究販賣多少次毒品給證人高浚譯、林思
    妤？依被告乙○○於本院前審供稱，0000000000號行動電話，係伊所有，伊僅交
    付二、三次毒品給高崑聖等語（詳本院上訴卷第七一頁）。又依被告乙○○使用
    0000000000號行動電話，與證人林思妤所使用0000000000號行動電話之通聯紀錄
    觀之，於九十一年九月四日下午六時十九分至七時三分，曾通話四次，又於九十
    一年九月十五日下午六時二十九分，通話一次等情（詳偵查卷第一四一至一四二
    頁）。依上開通聯紀錄顯示，被告乙○○與高崑聖間之電話聯絡，共有二日，即
    九十一年九月四日、十五日，故彼等交易次數，以通聯紀錄觀之，被告乙○○供
    稱，其交付毒品，給高崑聖有二、三次，應屬可信。而證人林思妤於警詢供稱：
    毒品在九十一年七月初，剛開始是向高崑聖朋友綽號「牛王（指乙○○）」購得
    ，後來七月底，綽號「牛王（指乙○○）」也搬來台南市○○街○段二○○巷七
    號住處，與我、高崑聖同住，此後我們購買毒品就更方便了等語（詳警卷第卅二
    頁背面）。足見證人高崑聖於九十一年七月間，即已有向被告乙○○購買毒品。
    然九十一年七月至八月間，卷內既無其他證據，足認證人高崑聖向被告乙○○購
    買毒品次數，僅能認定曾有進行一次毒品交易。另外，被告使用0000000000號行
    動電話，於九十一年九月間，有二日通話紀錄（雖九十一年九月四日，當日電話
    聯絡有四次，但時間均集中在當日下午六時十九分至七時三分止，應係只為一次
    交易所為聯絡），而依通聯紀錄顯示，電話聯絡既只有二日，則被告乙○○於九
    十一年九月間，販毒給高崑聖次數，應有二次。是綜合計算，被告乙○○販毒給
    證人高崑聖、林思妤部分，本院依卷存證據認定，應有三次毒品交易，此交易次
    數，亦與被告乙○○所供，其交付毒品給高崑聖有二、三次等情相吻合。
  (三)【販賣海洛因給「李宗倚」部分】：
  (1)證人李宗倚於警詢先供稱：在五月底，有次向綽號「牛仔（指乙○○）」買一千
    元一小包海洛因吸用，後來即去健恩診所陸續戒毒；經我指認照片，乙○○即為
    「牛仔」無誤等語（詳警卷第四一頁背面）；核與證人李宗倚於偵查中供稱：我
    拜託朋友，向綽號「牛仔」買過毒品，「牛仔」拿海洛因出來，在九十一年八、
    九月間，他在「本淵寮廟」交給我，買一千元，錢是我朋友交給他的，又行動電
    話0000000000號，確實是我在使用無誤等語相符（詳偵查卷第九五頁背面至九六
    頁）。
  (2)至證人李宗倚在原審雖傳拘無著，且所供購買毒品時間，亦有出入。但證人李宗
    倚於警、偵訊時已供稱，伊曾向被告乙○○購買海洛因等情。又經檢察官調取被
    告乙○○與人交易毒品所使用0000000000號行動電話之通聯紀錄（詳上揭(一)證人
    許晉育供述），發現在九十一年八月八日，乙○○所有前揭行動電話，確實有與
    證人李宗倚所有0000000000號行動電話之通聯紀錄（詳偵查卷第一四七頁）。故
    應可確認，證人李宗倚於偵查中供稱，其於九十一年八月間，曾向被告乙○○購
    買毒品一次等情，係屬真實。
  (四)【被告乙○○及同案被告王灃膠、甲○○有營利行為】
    查近年來，政府鑑於毒品氾濫，危害國民身心健康甚鉅，而大力查緝販賣海洛因
    毒品，且制定重罰，期有效遏止毒品流竄，以免危害國人身心健康，其中利害輕
    重，被告乙○○及同案被告王灃膠、甲○○等，應知悉甚稔，倘非為貪圖暴利，
    理應無鋌而走險可能，雖本件未能查扣彼等持有毒品數量。然參酌被告乙○○及
    同案被告王灃膠二人，與以黃美雲為首販毒集團間之電話監聽記錄觀之：
  (1)於九十一年五月十日至九十一年五月十四日止之通話內容：Ａ美雲：「五仔」被
    抓了，你知道嗎？Ｂ粉鳥：不知。Ａ美雲：前天被抓的，搜到四十幾包，住在魚
    塭，好在是第三分局抓的，我去處理後，只移送吃的而已，不然會死的很難看；
    「敏蟲」也被抓了，你知道嗎？Ｂ粉鳥：知道。Ａ美雲：你也剛關出來。Ｂ粉鳥
    ：對。Ａ美雲：我沒空，生意正好。Ｂ粉鳥：或是我去找你弟「ㄜ仔」談。Ａ美
    雲：你打給他，談的不滿意，再與我談，因為他今天才剛開始而已。Ｂ粉鳥：我
    是怕你拜託的事會辦不好。Ａ美雲：萬事起頭難，你們有什麼不夠都可向我說，
    有什麼需要的，一天需要多少費用，多少量都可跟我講，對外一律都不可說東西
    是我的，如果沒有地方住，我市內有一間套房可讓你們住。你有手機嗎？Ｂ粉鳥
    ：沒。Ａ美雲：我再用一支給你等語（詳警卷第四七頁）。前揭對話內容，雖未
    明確表明，黃美雲與王灃膠談及毒品，然自對話內容有「被抓的搜到四十幾包」
    、「好在是第三分局抓的」、「只移送吃的」等語，以常人經驗應可判斷，對話
    者所談者係為「毒品」甚明。由此可知，以黃美雲為首販毒集團，係吸收王灃膠
    擔任該集團「下游」。參酌王灃膠於九十一年三月廿九日，進入台南看守所附勒
    戒所執行，於九十一年四月十七日出監，有王灃膠前案紀錄表在卷可憑（詳本院
    上訴卷第卅頁），亦核與上揭通話內容，黃美雲供述王灃膠剛關出來等情相符。
  (2)又黃美雲曾為王灃膠租屋，為王灃膠所供承（詳警卷第一頁背面），並有房屋租
    賃契約書在卷可按（詳警卷第一一九至一二○頁）；另王灃膠與黃美雲所使用之
    0000000000行動電話聯絡（詳警卷第五三頁），並非王灃膠以自己名義申辦，有
    該行動電話之雙向通聯資料查詢表在卷可佐（詳警卷第一一四頁），足徵王灃膠
    自九十一年五月間，即擔任黃美雲販毒集團「下游」，販賣毒品牟利。
  (3)再者，由九十一年八月廿日通話內容顯示：黃美雲有打電話給張育鳳（按張育鳳
    係黃美雲兒子曾育峰女友），要張育鳳送貨給王灃膠，地點在租屋處五樓等語（
    詳警卷第五六頁），核與證人張育鳳於警詢供承，其有為黃美雲送毒品給下游毒
    販，共計有綽號「粉鳥、牛王、鰻仔」等人，毒品係用檳榔盒裝等情相符（詳警
    卷第廿八頁背面至廿九頁）。而王灃膠租屋地點，係在台南市○○路七五五號五
    樓之四、之五，確實有五樓存在。另由九十一年八月廿五日通話內容顯示：黃美
    雲打電話給王灃膠，表示會叫兒子曾育峰，送毒品至開元寺給王灃膠，旋黃美雲
    即打電話給其子曾育峰，要曾育峰將毒品裝入檳榔盒，帶至開元寺轉交王灃膠等
    語（詳警卷第六八頁），核與證人曾育峰於警詢供承，其有為黃美雲交付毒品給
    下游毒販，有綽號「粉鳥」王灃膠及綽號「牛王」乙○○，交付地點為開元寺等
    語相符（詳警卷第廿三頁背面）。凡此，在在足以證明，被告乙○○及同案被告
    王灃膠，並非單純僅向黃美雲買毒品，以供自己吸食而已，其二人乃係向黃美雲
    「進貨」，再以之供渠等販賣毒品牟利。
  (4)又參酌九十一年八月八日至九十一年八月廿九日止，以黃美雲為首販毒集團電話
    監聽內容，無非是黃美雲與王灃膠、乙○○談及毒品補貨、交易金額及拆帳，及
    王灃膠口中「公司」（即以王灃膠為主的小組），獲利金額如王灃膠部分，已賺
    得一、二百萬元，乙○○及甲○○已能存款四、五十萬元等情，有上開電話監聽
    譯文在卷可稽（詳警卷第五一至七三頁），核與黃美雲於警詢供稱：王灃膠、乙
○○與甲○○，三人均在一起，他們會派人來與我交易，我也常送海洛因去他們
    暫住地方，與他們交易等語相符（詳警卷第十八頁背面）。復參酌證人許晉育證
    稱：我知道「粉鳥」電話後，我就自己與他聯絡購買毒品，在交易過程後半時間
    ，約一、二個月，「粉鳥」即未出面，而由「牛仔、鰻仔」二男子，負責與我交
    易，販毒給我；我有打過一支0000000000號行動電話，與他們聯絡，電話均是「
    牛仔或鰻仔」在接聽；我均打同一支電話，先是「粉鳥」來交易，後來才是另外
    二人等語（詳警卷第卅五頁及背面，偵查卷第一二五頁背面，原審卷第一一六至
    一一七頁）；以及證人王麗絲於原審亦證稱：剛開始均是找王灃膠即綽號「粉鳥
    」，後來才換「牛仔、鰻仔」等語（詳原審卷第一二○頁），足徵被告乙○○與
    同案被告王灃膠、甲○○，有共同販賣毒品牟利，應屬無疑。
  (5)又依前所述，同案被告王灃膠與黃美雲之電話通聯紀錄，係自九十一年五月十日
    至九十一年五月十四日止，且王灃膠係於九十一年四月十七日，始經勒戒完畢出
    監，有如前述。以王灃膠出監時間，係在九十一年四月十七日，以及王灃膠與黃
    美雲間之電話通聯紀錄，係始於九十一年五月十日起。依此卷證資料觀之，王灃
    膠、乙○○、甲○○三人，販毒給證人「許晉育、王麗絲」夫妻，應係起自九十
    一年五月起，起訴書認自九十一年四月間起，即開始販毒，尚非有據。
  (五)綜上各情，參互印證，被告乙○○辯稱，伊無販賣毒品犯行云云，純屬卸責之詞
    ，不足採信。本件被告販毒犯行，事證明確，堪以認定。
二、按海洛因係第一級毒品，為毒品危害防制條例第二條第二項第一款所明定。被告
    乙○○販賣第一級毒品行為，係犯同條例第四條第一項販賣第一級毒品罪。被告
    乙○○與同案被告王灃膠、甲○○二人，就附表一所載販毒犯行；及與甲○○，
    就附表二所載販毒犯行，彼此間有犯意聯絡及行為分擔，應論以共同正犯。又被
    告先後多次販毒犯行，時間緊接，所犯罪名相同，顯係基於概括犯意反覆為之，
    為連續犯，應依刑法第五十六條規定，論以一罪。惟被告所犯上開販毒罪名，除
    併科罰金部分外，法定刑死刑、無期徒刑部分，依法不得加重其刑。至被告持有
    毒品之低度行為，應為販賣毒品之高度行為所吸收，不另論罪。又被告依前論述
    ，僅係販賣毒品大盤黃美雲之「下游」，所販賣數量，並非鉅大，如量處法定最
    低刑無期徒刑，本院認仍嫌過重，被告所為，在客觀上顯足以引起一般人同情，
    爰依刑法第五十九條規定，減輕其刑。
三、原審以被告乙○○罪證明確，因予論罪科刑，固非無見。惟查：(一)被告販賣毒品
    給證人許晉育、王麗絲，依上論述，係自九十一年五月至八月止，原判決認被告
    販毒給證人許晉育、王麗絲，係自九十一年四月至八月止，顯有未當。(二)又原判
    決既認定被告販賣毒品，則被告究竟販賣多少次及販毒所得多少？即均應具體認
    定。乃原判決僅泛指，被告與同案被告王灃膠、甲○○販毒次數，或二、三十次
    ，或數次不等，而販毒金額則為七、八萬元，該金額究如何計算，均未予具體認
    定說明，要有不當。(三)又經本院調查結果被告係以渠等共有0000000000及其所有
    0000000000電話，為販毒時對外聯絡工具。依毒品危害防制條例第十九條第一項
    規定，供販毒所用聯絡電話，則不問是否扣案，應予宣告沒收（詳後述說明），
    原判決就該二個電話，究為何人所有，以及是否應予沒收，均未說明，判決自有
    疏失。至被告上訴意旨，猶執前詞，否認犯行，指摘原判決不當，固無理由。然
    原判決關於乙○○部分既有上述可議之處，即屬無可維持，應由本院將原判決關
    於乙○○部分撤銷改判。爰審酌被告年輕力壯，不思自食其力，犯罪之動機為意
    圖營利，而販賣戕害身心之毒品給他人施用，危害社會莫此為甚，販賣次數、數
    量及所得利益尚非鉅多，暨被告犯後否認販賣犯行，未見悔意等一切情狀，量處
    如主文第二項所示之刑，以資懲儆。
四、沒收部分：
  (一)按刑罰法令關於沒收之規定，兼採職權沒收主義與義務沒收主義。職權沒收，係
    指法院就屬於被告所有，供犯罪所用、預備用或因犯罪所得之物，仍得本於職權
    斟酌是否宣告沒收，例如刑法第三十八條第一項第二款、第三款、第三項前段等
    規定屬之。義務沒收，則又可分為絕對義務沒收與相對義務沒收。前者（絕對義
    務沒收）指凡法條有：「不問屬於犯人與否，沒收之」之特別規定者屬之，法院
    就此等物品是否宣告沒收，並無斟酌餘地，除已證明滅失者外，不問屬於犯人與
    否或有無查扣，均應宣告沒收，例如刑法第三十八條第一項第一款、第二項、第
    二百條、第二百零五條、第二百零九條、第二百十九條、第二百六十六條第二項
    、毒品危害防制條例第十八條第一項前段等規定屬之；後者（相對義務沒收），
    供犯罪所用，預備用或因犯罪所得，以屬於被告所有者為限，始應予以沒收，例
    如毒品危害防制條例第十九條第一項前段是（最高法院九十二年度台非字第二九
    七號、九十二年度台上字第四五○七號判決參照）
  (二)查本件被告乙○○與同案被告王灃膠、甲○○共同販毒給許晉育、王麗絲夫妻之
    次數及金額，以證人許晉育於警局初詢供稱，交易有二十次，價格有三千元及九
    千元，其中於附表一編號01、02所示時地之毒品交易，均有九千元交易，本院以
    最有利被告等交易金額認定，即被告等於附表一編號01、02各有一次，係以九千
    元交易，餘十八次交易，則均以三千元計算，依此計算，被告等販賣給證人許晉
    育夫妻部分，為一萬八千元及五萬四千元，合計七萬二千元，此項金額，核與證
    人許晉育於偵查中供稱，其向被告等購買毒品，金額約有七、八萬元等語相吻合
    （詳偵查卷第一三○頁）。再加計被告與同案被告甲○○共同販毒給高崑聖、林
    思妤九千元，被告販毒給李宗倚一千元，合計八萬二千元。上開金額，為被告因
    販毒所得，爰依毒品危害防制條例第十九條第一項規定，併予宣告沒收，如全部
    或一部不能沒收時，並以其財產抵償之。
  (三)又被告乙○○係以0000000000、0000000000電話，為販毒時對外聯絡工具，已如
    前述。而電話0000000000係三人共同作為對外聯絡工具，此觀諸0000000000電話
    監聽紀錄顯示，黃美雲於九十一年八月廿二日與被告乙○○對話：黃美雲說，你
    們的電話不是0000000000？被告乙○○回答：是的（詳警卷第五五頁）。又黃美
    雲於九十一年八月廿五日與王灃膠對話：黃美雲說，要如何連絡到他們（指被告
    乙○○、甲○○）。王灃膠回答，打0000000000號電話等語（詳警卷第六三頁）
    。由此觀之，0000000000電話，顯係彼等三人共有，用以作為販毒聯絡工具。至
    0000000000電話，依被告乙○○於本院前審供稱，該電話係其所有等語（詳本院
    上訴卷第七一頁），而證人高崑聖係以女友林思妤所有0000000000電話，與被告
    0000000000電話聯絡，以購買毒品，為證人高崑聖、林思妤供明在卷，已如前述
    。且依0000000000電話通聯紀錄顯示，在九十一年九月間，二支電話，共有五次
    通聯紀錄，有通聯紀錄在卷可憑（詳偵查卷第一三八、一四一至一四二頁）。由
    此可知，被告乙○○所有上開0000000000電話，確係用以作為被告對外聯絡販毒
    工具無訛。上開該0000000000、0000000000電話，既均係被告用以供作為販毒所
    用工具，即應依毒品危害防制條例第十九條第一項規定，均宣告沒收，如全部或
    一部無法沒收，併依同條項規定，追徵其價額（最高法院九十二年度台上字第一
    二八八號判決參照）。
據上論斷，應依刑事訴訟法第三百六十九條第一項前段、第三百六十四條、第二百九
十九條第一項前段，毒品危害防制條例第四條第一項、第十九條第一項，刑法第十一
條前段、第廿八條、第五十六條、第五十九條，判決如主文。
本案經檢察官張太龍到庭執行職務。
中    華    民    國      九十四      年      二     月      二十五     日
                                  臺灣高等法院臺南分院刑事第三庭
                                      審判長法官  陳    義    仲
                                            法官  楊    子    莊
                法官  陳    顯    榮
右正本證明與原本無異。
如不服本判決應於收受本判決後十日內向本院提出上訴書狀，其未敘述上訴理由者並
得於提起上訴後十日內向本院補提理由書狀（均須按他造、當事人之人數附繕本 )「
切勿逕送上級法院」。
                                      法院書記官  陳    嘉    琍
中    華    民    國      九十四      年      三     月       二        日
附錄法條：
毒品危害防制條例第四條第一項：
製造、運輸、販賣第一級毒品者，處死刑或無期徒刑；處無期徒刑者，得併科新臺幣
一千萬元以下罰金。
附表一：
┌──┬───┬────┬─────┬─────────┬───────┐
│    │      │        │          │                  │              │
│編號│行為人│交易對象│交易時間  │  交易地點        │ 交易對象電話 │
│    │      │        │          │                  │              │
├──┼───┼────┼─────┼─────────┼───────┤
│    │王灃膠│ 許晉育 │          │台南市安南區東西向│許晉育住處電話│
│ 01 │閰太仁│ 王麗絲 │91年5-8月 │快速道路旁某加油站│：00-0000000  │
│    │甲○○││          │邊                │              │
├──┼───┼────┼─────┼─────────┼───────┤
│    │王灃膠│ 許晉育 │          │東西向快速道路海寮│              │
│ 02 │閰太仁│ 王麗絲 │91年5-8月 │段某小廟旁        │同  右        │
│    │甲○○│        │          │                  │              │
├──┼───┼────┼─────┼─────────┼───────┤
│    │王灃膠│ 許晉育 │          │台南市○○路中崙加│              │
│ 03 │閰太仁│ 王麗絲 │91年5-8月 │油站旁            │同  右        │
│    │甲○○│        │          │                  │              │
└──┴───┴────┴─────┴─────────┴───────┘
 附表二：
┌──┬───┬────┬─────┬─────────┬───────┐
│編號│行為人│交易對象│交易時間  │  交易地點        │交易對象電話  │
├──┼───┼────┼─────┼─────────┼───────┤
│ 01 │閰太仁│ 高浚譯 │91年7-9月 │台南市安南區十二佃│林思妤行動電話│
│    │甲○○│ 林思妤 │          │海龍王釣蟹場      │：0000-000000 │
├──┼───┼────┼─────┼─────────┼───────┤
│ 02 │閰太仁│ 高浚譯 │91年7-9月 │台南市○○區○○街│同 右         │
│    │甲○○│ 林思妤 │          │四段200巷7號      │              │
└──┴───┴────┴─────┴─────────┴───────┘
